【裁判字號】    98,訴,57
【裁判日期】    980227
【裁判案由】    損害賠償
【裁判全文】
臺灣彰化地方法院民事判決  98年度訴字第57號
原      告  汎武事業股份有限公司
法定代理人  乙○○
訴訟代理人  程弘模律師
被      告  甲○○
訴訟代理人  許家瑜律師
上列當事人間請求損害賠償事件，本院於民國98年2月19日言詞
辯論終結，茲判決如下：
    主  文
被告應給付原告新台幣肆佰捌拾萬元，及自民國九十七年十一月
一日起至清償日止，按年息百分之五計算之利息。
訴訟費用新台幣肆萬捌仟伍佰貳拾元由被告負擔。
本判決於原告以新台幣壹佰陸拾萬元為被告供擔保後，得假執行
。但被告以新台幣肆佰捌拾萬元為原告預供擔保，得免為假執行
。
    事實及理由
一、原告起訴主張：
  (1)被告自民國93年1月26日起任職於原告公司，受僱期間係負
    責接洽公司客戶及開車送貨之司機工作，於94年6月20日下
    午5時許，駕駛原告所有之車牌號碼3265-JR號自用小貨車，
    由西向東行經台中市南屯區○○○街與保安五街交叉路口時
    ，竟疏於注意而與訴外人楊國正所乘騎之車號BZG-252號重
    型機車發生碰撞，致楊國正受有兩側上肢無力，下肢癱瘓等
    重傷害。嗣楊國正依民法第188條第1項規定訴請原告須負連
    帶損害賠償責任，經台灣台中地方法院以96年度重訴字第12
    3號判決兩造應連帶賠償新台幣（下同）6,643,942元及法定
    遲延利息，案經雙方上訴於台灣高等法院台中分院96年度重
    上字第163號，原告並於97年10月1日庭訊時與楊國正達成和
    解，由原告於97年11月1日前給付楊國正700萬元。
  (2)原告與訴外人新安東京海上保險股份有限公司已於97年10月
    27日及10月30日分別將480萬元及220萬元匯入楊國正之帳戶
    。按僱用人賠償損害時，對於為侵權行為之受僱人有求償權
    ，民法第188條第3項規定甚明。又民法第188條第3項規定僱
    用人賠償損害時，對於侵權行為之受僱人有求償，則僱用人
    與受僱人間並無應分擔部份之可言，最高法院95年度台上字
    第1235號判決意旨著有明文。因之原告既已賠償楊國正480
    萬元，自得轉向被告請求，且依據民法第281條規定，原告
    亦得請求被告給付自免責時之利息即自97年11月1日起至清
    償日止按年息百分之5計算之利息，爰依法提起本訴，並聲
    明：被告應給付原告480萬元，及自97年11月1日起至清償日
    止按年息百分之5計算之利息；訴訟費用由被告負擔；願供
    擔保，請准宣告假執行。
二、被告則以：
  (1)台灣高等法院台中分院審理前揭民事案件（即96年度重上字
    第163號）期間，於準備程序時勸諭兩造和解，被告因認金
    額過高不願同意，詎原告竟執意以700萬元之金額與楊國正
    達成和解，並稱對於被告之請求權保留。然該案件之第一審
    判決，被告應賠償之本金僅有6,643,942元，被告並於上訴
    時主張楊國正與被告之過失責任比例不應為原審所認定之六
    ：四，且楊國正所得請求之慰撫金應予酌減，故如被告之請
    求獲准，被告應賠償之本金加計法定遲延利息恐未達原告所
    賠償之700萬元。惟原告既已以該金額賠償楊國正，該案件
    審理之法官因此未採納被告之抗辯，而駁回被告於該案件之
    上訴，令被告應賠償之金額以原審所認定之金額加計遲延利
    息計算為7,442,112元，並應自97年11月2日起加計法定遲延
    利息，如此楊國正始不會有不當得利之嫌。
  (2)本件車禍實際上應負擔賠償責任者為被告，原告僅因民法第
    188條第1項規定而與被告連帶負損害賠償責任，且其賠償該
    損害後，仍會轉向被告「全額」求償，故該案件是否願意以
    高達700萬元之金額成立和解，仍應尊重被告之決定。兩造
    於前揭損害賠償事件中同時選任「史乃文律師」為共同訴訟
    代理人，該律師卻於訴訟進行中之97年10月1日，未得被告
    之同意與授權，擅自決定以700萬元之金額與楊國正和解，
    且於當日庭訊完畢後隨即遞狀解除被告之委任，令被告措手
    不及，此舉顯有故意造成被告訴訟上攻擊防禦之缺漏。今原
    告竟主張以扣除保險金額220萬元後，將其負擔之賠償金額
    480萬元全部轉嫁被告！被告對賠償之金額究為如何，竟無
    置喙之餘地？且原告為被告當時之僱用人，對於選任被告及
    監督被告職務之執行，仍有相當之責任，如今原告卻主張其
    不需負擔任何賠償，實有未當，此部分原告既於當時「單方
    面」擅自決定與楊國正達成和解，其賠償之責任亦應由雙方
    共同負擔之等語，資為抗辯，並聲明：原告之訴及假執行之
    聲請均駁回；訴訟費用由原告負擔；如受不利之判決，願供
    擔保請准宣告免為假執行。
三、法院之判斷：
  (1)原告上開所主張之事實，為被告所不爭執，被告並自己承認
    法院判決賠償之金額加計利息後為7,442,112元，該判決業
    已確定等語，是堪信原告主張之事實為真正。
  (2)被告雖辯稱原告擅與被害人達成和解，影響其訴訟上之權利
    云云，惟此乃其臆測之詞，且無法律上之依據，委無可採。
  (3)從而，原告依民法第188條第3項規定，請求被告給付480萬
    元，及自97年11月1日起至清償日止，按年息5%計算之法定
    遲延利息，為由理由，應予准許。
四、兩造均陳明願供擔保聲請宣告假執行或免為假執行，經核於
    法均無不合，爰分別酌定相當擔保金額宣告之。
五、本件事證已臻明確，兩造其餘之主張陳述及證據資料，核與
    本判決所得之心證及結果不生影響，爰不逐一論述，附此敘
    明。
六、訴訟費用負擔之依據：民事訴訟法第78條。
中    華    民    國    98    年    2     月    27    日
                  民事第二庭    法  官  施錫揮
以上正本係照原本作成。
如對判決上訴，應於判決送達後20日內向本院提出上訴狀。
中    華    民    國    98    年    2     月    27    日
                                書記官  蕭秀吉


司法院資訊處製作；財團法人民間司法改革基金會備份。
